臺灣臺南地方法院刑事判決　　　　　　 100年度訴字第1289號
公　訴　人　臺灣臺南地方法院檢察署檢察官
被　　　告　江萬圍
選任辯護人　彭大勇律師
　　　　　　林士龍律師
上列被告因強盜案件，經檢察官提起公訴（一００年度偵緝字第
七五七號），本院判決如下：
    主    文
江萬圍結夥三人以上竊盜，累犯，處有期徒刑拾月；又結夥三人
以上、攜帶兇器、踰越安全設備強盜，累犯，處有期徒刑拾貳年
。應執行有期徒刑拾貳年陸月。
    事    實
一、江萬圍於民國九十二年間，因竊盜案件，經臺灣高等法院臺
    南分院以九十二年度上易字第四七三號判處有期徒刑四年，
    刑前強制工作年，於九十七年二月一日縮短刑期假釋出監
    ，九十七年十一月八日假釋期滿未經撤銷，以已執行論而執
    行完畢（成立累犯）。
二、江萬圍與林宗宏（所涉預備強盜部分，由檢察官另行偵辦）
    前同於法務部矯正署泰源技能訓練所執行而熟識，林宗宏遂
    邀同江萬圍策劃強盜銀樓，林宗宏再於九十八年八月二十八
    日前某日，向許福生（業經另案判決確定）表示已物色一間
    銀樓可強劫財物，許福生應允後隨即於九十八年八月二十八
    日某時南下臺南，江萬圍、許福生及林宗宏隨即一同商討強
    盜銀樓計畫，惟林宗宏因故退出而未參與之後之強盜犯行。
    後江萬圍表示尚缺一名人手，許福生乃於九十八年八月二十
    九日下午四、五時許，撥打電話邀約李文寶（業經另案判決
    確定）加入，李文寶同意後，亦於同日晚間九時許搭乘高鐵
    前來臺南與許福生、江萬圍二人會合。渠等為避免遭警查緝
    ，並謀議竊取他人之車輛，以作為後續強盜他人財物之交通
    工具使用。謀議既定，其三人即共同基於意圖為自己不法所
    有之犯意聯絡，先於九十八年八月三十日凌晨二、三時許，
    搭乘計程車前往臺南市，尋找犯案所用之機車，並由許福生
    在旁把風，江萬圍及李文寶二人下手行竊之方式，在臺南市
    ○區○○街二二九巷二十八弄九號，徒手竊取吳佩玲所有之
    車牌號碼ＦＹ九－四九三號重型機車一輛，及在臺南市○區
    ○○街一段一○三號，徒手竊取唐為甫所有之車牌號碼ＬＺ
    Ｚ－六二三號重型機車一輛。得手後，其三人遂分別騎乘前
    開竊得之二部機車，至臺南縣仁德鄉（現改制為臺南市仁德
    區，下同）中山路五百六十號與仁德鄉三爺溪旁洋下高幹四
    十八左二十四號電線桿所在產業道路旁，許福生與李文寶先
    在該處等候，由江萬圍返回其住處駕駛車牌號碼五三七一－
    ＵＶ號自小客車至該處停放後，三人隨即分騎上開二部機車
    前往臺南縣仁德鄉○○村○○路五百六十二號金大成銀樓附
    近停放，由李文寶自金大成銀樓隔壁之一口鮮包子饅頭專賣
    店二樓攀爬進入後，再開啟該處一樓側門讓許福生及江萬圍
    進入該處等待。迄同日上午七時許，其三人即分持客觀上足
    以對人生命、身體、安全構成威脅，足供兇器使用之不明刀
    械二支及螺絲起子一支（均未扣案），由李文寶先攀爬至銀
    樓二樓外面之雨棚，俟金大成銀樓老闆邱永祥（四十二年四
    月六日生）開啟銀樓二樓之窗戶之安全設備時，李文寶即踰
    越前揭窗戶擅自進入銀樓內，而與邱永祥發生拉扯，邱永祥
    之妻邱魏雪（四十七年一月二十一日生）見狀欲持鐵棒抵抗
    ，旋遭隨後進入之許福生及江萬圍壓制，並基於傷害之共同
    犯意，以電線及布條綑綁住邱永祥及邱魏雪，因而造成邱永
    祥受有臉部裂傷（四公分）、兩手撕裂傷等傷害，邱魏雪則
    受有臉部裂傷（三公分）之傷害，其等即以此強暴之方式至
    使邱永祥及邱魏雪不能抗拒，而強行取走邱永祥、邱魏雪二
    人管領之銀樓內之現金新臺幣（下同）約二百多萬元及金飾
    約二、三百兩等財物，並取走銀樓內之監視錄影器主機（未
    尋獲），得手後，於同日上午八時四十分許，騎乘前開竊得
    之機車逃逸，至臺南縣仁德鄉○○路五百六十號與仁德鄉三
    爺溪旁洋下高幹四十八左二十四號電線桿所在產業道路旁其
    等先前停放自小客車處，將上開竊得之二部機車及犯案所用
    穿著之安全帽、手套、口罩、上衣一同燒燬後，再由江萬圍
    駕駛上開自小客車搭載許福生及李文寶離開現場，將強盜所
    得之現金朋分花用，另強盜所得之金飾則由許福生負責變賣
    。
三、嗣經警據報循線於九十八年九月十一日晚間八時許，在臺北
    市中山區○○○路○段六十三號大樓管理室前，逕行拘提許
    福生，斯時在旁之許金蓮（許金蓮所涉收受贓物部分，業經
    另案判決確定）見狀心虛，旋將附表一所示之項鍊丟棄在管
    理室辦公桌上，復經許金蓮同意警方在臺北市中山區○○○
    路○段六十三號七樓之十執行搜索後，扣得如附表二所示之
    物品。另於九十八年九月十二日凌晨零時五十分許，在臺北
    市○○區○○路一六三巷四十八號前，逕行拘提李文寶，復
    經李文寶同意警方在臺北市○○區○○路一六三巷四十八號
    三樓執行搜索後，扣得如附表三所示之物品（李文寶所涉施
    用毒品部分，業經另案判決確定）。
四、案經邱永祥、邱魏雪告訴及臺灣臺南地方法院檢察署檢察官
    指揮臺南縣警察局（現改制為臺南市政府警察局）歸仁分局
    偵查起訴。
    理    由
一、關於證據能力部分：
  (一)本件認定事實所引用之後開被告以外之人於審判外之言詞陳
    述，被告江萬圍及其選任辯護人並未爭執其證據能力，本院
    審酌該言詞陳述作成時，並無違法或不當之狀況，依刑事訴
    訟法第一百五十九條之五第一項、第二項規定傳聞例外之同
    意法則，自得作為證據使用。
  (二)本件認定事實所引用卷內之文書證據、證物之證據能力部分
    ，並無證據證明係公務員違背法定程序所取得，且被告與其
    選任辯護人並未主張排除前揭證據，本院審酌前揭文書證據
    、證物並無顯不可信之情況與不得作為證據之情形，依刑事
    訴訟法第一百五十八條之四反面解釋及第一百五十九條之四
    之規定，應認為均有證據能力。
二、論罪科刑部分：
  (一)上揭事實，業據被告江萬圍於警詢時、偵查中及本院審理時
    坦承不諱，核與證人即共犯許福生、李文寶、證人即告訴人
    邱永祥、邱魏雪、證人吳左文、蔡政勳及證人甘家謨等人分
    別於警詢時、偵查中及本院審理時之證述情節大致相符，並
    有贓物代管保管單九紙、臺南縣警察局歸仁分局扣押物扣目
    錄表二十六紙、贓物認領保管單一紙、歸仁分局「○八三○
    金大成銀樓遭強盜案」ＤＮＡ鑑定結果初報、續報各一份、
    臺南縣警察局歸仁分局刑案現場勘察紀錄表、證物清單、「
    金大成銀樓遭強盜案」現場勘察採證暨證物處理一覽表一份
    、現場勘察照片三十張、金大成銀樓現場照片六十九張、監
    視錄影翻拍照片四張、車輛失竊、尋破獲狀態查詢資料二紙
    、起獲贓證物照片一張、臺南縣警察局金大成銀樓遭強盜案
    勘察採證報告一份、臺南市立醫院診斷證明書二紙附卷可資
    佐證。被告前揭自白，核與事實相符，堪以採信。是被告結
    夥三人以上竊盜、傷害及結夥三人以上、攜帶兇器、踰越安
    全設備強盜部分之犯行，事證明確，自應依法論科。
  (二)
  (1)被告行為後，刑法第三百二十一條業於一百年一月二十六日
    修正公布，並於一百年一月二十八日施行。修正後刑法第三
    百二十一條第一項第四款規定之刑度較修正前增加得併科十
    萬元以下罰金刑，修正後之規定尚無較有利於被告，應適用
    行為時之法律即修正前之規定。
  (2)按刑法第三百二十一條第一項第三款之攜帶凶器竊盜罪，係
    以行為人攜帶兇器竊盜為其加重條件，此所謂兇器，其種類
    並無限制，凡客觀上足對人之生命、身體安全構成威脅，具
    有危險性之兇器均屬之，且只需行竊時攜帶此種具有危險性
    之兇器為已足，並不以攜帶之初有行兇之意圖為必要（最高
    法院六十二年台上字第二四八九號、七十九年台上字第五二
    五三號判例意旨參照）。被告及共犯許福生、李文寶強盜被
    害人財物時，確有攜帶不明刀械二支及螺絲起子一支等情，
    為被告所不爭執，且經告訴人邱永祥、邱魏雪證述明確，而
    前開刀械、螺絲起子雖未扣案，然均屬金屬製品、質地堅硬
    ，並已造成被害人邱永祥、邱魏雪臉部受傷，有臺南市立醫
    院診斷證明書二紙在卷可參（見偵一三００七號卷第一百二
    十二頁、第一百二十三頁），堪認足以對人之生命、身體安
    全構成威脅，自屬於兇器。
  (3)次按所謂強暴，係指直接或間接對於人施以暴力，即以有形
    之暴力行為強加諸被害人之身體而言；至所謂脅迫，係指以
    言詞或舉動要脅逼迫被害人之謂，不以言詞威嚇為唯一之方
    法，要在客觀上可使人發生恐怖觀念之行為，即足當之，至
    該人是否因而心生畏怖，則非所問（最高法院九十五年台上
    字第二五一七號判決意旨參照）；且強盜罪之所謂「不能抗
    拒」，係指行為人所為之強暴、脅迫等不法行為，就當時之
    具體事實，予以客觀之判斷，足使被害人身體上或精神上達
    於不能抗拒之程度而言（最高法院九十七年台上字第一六五
    八號判決意旨參照）。查被告及共犯許福生、李文寶三人，
    分持上述客觀上可供兇器使用之不明刀械二支及螺絲起子一
    支闖入金大成銀樓內制伏被害人，並以電線及布條綑綁住被
    害人，此舉已對被害人之生命、身體安全造成極大之威脅，
    使其心生畏懼，客觀上足以抑制被害人之抵抗，核屬前開所
    稱之強暴行為，致被害人無法抗拒之狀態至明。
  (4)又窗戶係供通風之安全設備，並非供人爬進爬出之用，爬窗
    行竊，自係踰越安全設備竊盜（最高法院七十年度台上字第
    三八０九號判決意旨參照）。
  (5)另毀越門扇而入室行竊，其越入行為即屬侵入住宅，已結合
    於所犯加重竊盜之罪質中，無更行構成侵入住宅罪之理（最
    高法院二十七年上字第一八八七號判例意旨參照）。
  (6)再強盜傷害人，除因而致死或重傷者，刑法已有特別規定外
    ，其未達重傷之程度，如傷害行為與強盜行為確有牽連關係
    ，應依刑法第七十四條後段處斷（最高法院二十年上字第十
    三號、二十年上字第九八九號判例要旨參照）。刑法廢除牽
    連犯之規定後，自應依想像競合犯之規定論處。
  (三)
  (1)是被告及共犯許福生、李文寶竊取被害人吳佩玲、唐為甫之
    機車，係犯修正前刑法第三百二十一條第一項第四款之結夥
    三人以上之加重竊盜罪，又被告竊取吳佩玲、唐為甫二人之
    機車，時間密接，地點相近，係一行為同時觸犯二結夥三人
    以上之竊盜罪，應依想像競合犯之規定，從一重之結夥三人
    以上之竊盜罪論處。
  (2)又被告及共犯許福生、李文寶三人分持如事實欄所述之不明
    刀械二支及螺絲起子一支等凶器而踰越窗戶之安全設備進入
    金大成銀樓而強盜之行為，揆諸前揭說明，其越入行為即屬
    侵入住宅，已結合於所犯加重強盜之罪質中，無更行構成侵
    入住宅罪，是被告等人此部分犯行係犯刑法第三百三十條第
    一項之結夥三人以上、攜帶兇器、踰越安全設備之加重強盜
    罪。
  (3)被害人邱永祥於偵查中業已供述：「歹徒他就衝進來，直接
    拖我進去，…，我有受傷，還縫了十多針。」等語，另被害
    人邱魏雪亦於警詢時供稱：「（你與你先生次永祥有無受傷
    ？如何受傷？）我先生左額頭受傷，我右臉頰受傷，均為刀
    械所傷  。」等語，足見被害人之傷勢顯非屬輕微，應非僅
    因拉扯所致之傷害甚明，是被告及共犯許福生、李文寶三人
    於實施強盜行為時，另具有傷害犯意且發生傷害之結果，自
    應另負傷害罪責。又被告等人係以一加重強盜行為，致使被
    害人邱永祥、邱魏雪二人不能抗拒，因而取走其二人所管領
    之物，並致其二人受傷，乃一行為同時觸犯二加重強盜罪及
    二傷害罪，應依想像競合犯之規定，從一重之加重強盜罪處
    斷。又此一傷害犯行，起訴書事實欄中業已載明「過程中造
    成邱永祥受有臉部裂傷（四公分）、兩手撕裂傷等傷害，邱
    魏雪則受有臉部裂傷（三公分）之傷害」綦詳，是本院認自
    應併予審理，併此敘明。
  (4)被告及共犯許福生、李文寶間，就上開犯行，均有犯意聯絡
    及行為分擔，應論以共同正犯。被告所犯上開加重竊盜罪及
    加重強盜罪，二罪犯意個別，應分論併罰。
  (5)被告有如事實欄所載前科執行情形，有臺灣高等法院被告前
    案紀錄表在卷可按，其於受有期徒刑之執行完畢後，五年內
    故意再犯本件有期徒刑以上之刑之各罪，均為累犯，均應依
    刑法第四十七條第一項規定，依法加重其刑。
  (四)爰審酌被告前有竊盜前科，素行非端，竟結夥三人以上竊盜
    ，又結夥三人以上持刀侵入被害人所經營之銀樓洗劫財物，
    致被害人身心受創，受有高額之財產損失，嚴重影響被害人
    財產安全及社會治安，實屬目無法紀，惡性非輕，惟犯後坦
    承犯行，配合檢方指認共犯林宗宏，態度尚佳，兼衡被告智
    識程度、家庭狀況及檢察官就本件具體求刑等一切情狀，分
    別量處如主文所示之刑及定其應執行刑，以資懲儆。檢察官
    雖就被告所犯加重竊盜罪及加重強盜罪各具體求處有期徒刑
    八月、十年暨定應執行有期徒刑十年二月，惟本院審酌被告
    自始參與本件加重竊盜及加重強盜犯行之謀議，並參與犯罪
    之實行，共犯許福生、李文寶分別經另案判決應執行有期徒
    刑十五年、十二年確定，因認檢察官之求刑稍嫌過輕，爰量
    刑如上。扣案如附表一、二、三所示之物，非被告及共犯許
    福生、李文寶所有供本件犯罪所用或因犯罪所得之物，自不
    得諭知沒收。至未扣案之不明刀械二支及螺絲起子一支，雖
    係被告及共犯許福生、李文寶持供本件強盜犯罪所用之物，
    但無證據證明係被告或共犯許福生、李文寶所有，故亦不予
    宣告沒收，附此敘明。
據上論斷，應依刑事訴訟法第二百九十九條第一項前段，刑法第
二條第一項前段、第二十八條、第三百二十一條第一項第四款（
修正前）、第三百三十條第一項、第二百七十七條第一項、第五
十五條、第四十七條第一項、第五十一條第五款，判決如主文。
本案經檢察官李白松到庭執行職務。
中    華    民    國   100    年    12    月    29    日
                    刑事第二庭  審判長法  官  田幸艷
                                      法  官  鄭彩鳳
                                      法  官  熊祥雲
以上正本證明與原本無異。
                                      書記官  林幸萱
中    華    民    國   100    年    12    月    29    日
附錄本案論罪科刑法條全文
中華民國刑法第321條（修正前）
犯竊盜罪而有左列情形之一者，處六月以上、五年以下有期徒刑：
一、於夜間侵入住宅或有人居住之建築物、船鑑或隱匿其內而犯之者。
二、毀越門扇、牆垣或其他安全設備而犯之者。
三、攜帶兇器而犯之者。
四、結夥三人以上而犯之者。
五、乘火災、水災或其他災害之際而犯之者。
六、在車站或埠頭而犯之者。
前項之未遂犯罰之。
中華民國刑法第330條（加重強盜罪）
犯強盜罪而有第三百二十一條第一項各款情形之一者，處七年以
上有期徒刑。
前項之未遂犯罰之。
附表一：
┌──┬──────┬────┬────────────┐
│編號│扣押物品名稱│數    量│備                    註│
├──┼──────┼────┼────────────┤
│  1 │白金項鍊    │1條     │即警卷第93頁扣押物品目錄│
│    │            │        │表編號163所示物品，     │
├──┼──────┼────┼────────────┤
│  2 │黃金項鍊    │2條     │即警卷第93頁扣押物品目錄│
│    │            │        │表編號164、165所示物品，│
│    │            │        │其中編號165記載之數量、 │
│    │            │        │重量有誤                │
└──┴──────┴────┴────────────┘
附表二：
┌──┬──────┬────┬────────────┐
│編號│扣押物品名稱│數量    │備                    註│
├──┼──────┼────┼────────────┤
│  1 │金項鍊      │51條    │即警卷第70至78頁扣押物品│
│    │            │        │目錄表編號1至51所示物品 │
├──┼──────┼────┼────────────┤
│  2 │金手鍊      │5條     │即警卷第77頁扣押物品目錄│
│    │            │        │表編號52至56所示物品    │
├──┼──────┼────┼────────────┤
│  3 │白金項鍊    │11條    │即警卷第78至79頁扣押物品│
│    │            │        │目錄表編號57至67所示物品│
├──┼──────┼────┼────────────┤
│  4 │K金項鍊     │6條     │即警卷第79至80頁扣押物品│
│    │            │        │目錄表編號68至73所示物品│
├──┼──────┼────┼────────────┤
│  5 │黃K金項鍊   │1條     │即警卷第80頁扣押物品目錄│
│    │            │        │表編號74所示物品        │
├──┼──────┼────┼────────────┤
│  6 │白K金項鍊   │10條    │即警卷第80至81頁扣押物品│
│    │            │        │目錄表編號75至84所示物品│
├──┼──────┼────┼────────────┤
│  7 │白金項鍊    │2條     │即警卷第82頁扣押物品目錄│
│    │            │        │表編號85至86所示物品    │
├──┼──────┼────┼────────────┤
│  8 │黃金戒指    │14只    │即警卷第82至84頁扣押物品│
│    │            │        │目錄表編號87至100所示物 │
│    │            │        │品                      │
├──┼──────┼────┼────────────┤
│  9 │白金戒指    │17只    │即警卷第84至86頁扣押物品│
│    │            │        │目錄表編號101至117所示物│
│    │            │        │品                      │
├──┼──────┼────┼────────────┤
│ 10 │白K金戒指   │4只     │即警卷第86頁扣押物品目錄│
│    │            │        │表編號118至121所示物品  │
├──┼──────┼────┼────────────┤
│ 11 │黃K金戒指   │8只     │即警卷第87至88頁扣押物品│
│    │            │        │目錄表編號123至129所示物│
│    │            │        │品                      │
├──┼──────┼────┼────────────┤
│ 12 │白銀戒指    │10只    │即警卷第88至89頁扣押物品│
│    │            │        │目錄表編號130至139所示物│
│    │            │        │品                      │
├──┼──────┼────┼────────────┤
│ 13 │黃金項鍊墜子│12只    │即警卷第89至91頁扣押物品│
│    │            │        │目錄表編號140至151所示物│
│    │            │        │品                      │
├──┼──────┼────┼────────────┤
│ 14 │白金墜子    │3只     │即警卷第91頁扣押物品目錄│
│    │            │        │表編號152至154所示物品  │
├──┼──────┼────┼────────────┤
│ 15 │黃K金墜子   │4只     │即警卷第92頁扣押物品目錄│
│    │            │        │表編號155所示物品       │
├──┼──────┼────┼────────────┤
│ 16 │白K金墜子   │17只    │即警卷第92頁扣押物品目錄│
│    │            │        │表編號156至157所示物品  │
├──┼──────┼────┼────────────┤
│ 17 │黃金玉墜    │9只     │即警卷第92頁扣押物品目錄│
│    │            │        │表編號158所示物品       │
├──┼──────┼────┼────────────┤
│ 18 │玉鐲        │1只     │即警卷第92頁扣押物品目錄│
│    │            │        │表編號159所示物品       │
├──┼──────┼────┼────────────┤
│ 19 │銀手鍊      │1條     │即警卷第92頁扣押物品目錄│
│    │            │        │表編號160所示物品       │
├──┼──────┼────┼────────────┤
│ 20 │珍珠項鍊    │3條     │即警卷第92頁扣押物品目錄│
│    │            │        │表編號161所示物品       │
├──┼──────┼────┼────────────┤
│ 21 │玉項鍊      │1條     │即警卷第93頁扣押物品目錄│
│    │            │        │表編號162所示物品       │
├──┼──────┼────┼────────────┤
│ 22 │現金        │36,600元│                        │
├──┼──────┼────┼────────────┤
│ 23 │男用手錶    │1只     │                        │
├──┼──────┼────┼────────────┤
│ 24 │電話卡      │1張     │                        │
├──┼──────┼────┼────────────┤
│ 25 │機械式磅秤  │1台     │                        │
├──┼──────┼────┼────────────┤
│ 26 │男用背包    │1只     │                        │
└──┴──────┴────┴────────────┘
附表三：
┌──┬────────────────┬────┬───┐
│編號│扣押物品名稱                    │數量    │備  註│
├──┼────────────────┼────┼───┤
│  1 │海洛因                          │5包     │      │
├──┼────────────────┼────┼───┤
│  2 │安非他命                        │3包     │      │
├──┼────────────────┼────┼───┤
│  3 │安非他命吸食器                  │1組     │      │
├──┼────────────────┼────┼───┤
│  4 │電子磅秤                        │2台     │      │
├──┼────────────────┼────┼───┤
│  5 │注射針筒                        │21支    │      │
├──┼────────────────┼────┼───┤
│  6 │現金                            │28,700元│      │
├──┼────────────────┼────┼───┤
│  7 │行動電話（含0000000000號SIM卡） │1支     │      │
├──┼────────────────┼────┼───┤
│  8 │行動電話（含0000000000號SIM卡） │1支     │      │
├──┼────────────────┼────┼───┤
│  9 │電話卡                          │2張     │      │
├──┼────────────────┼────┼───┤
│ 10 │分藥勺                          │1支     │      │
├──┼────────────────┼────┼───┤
│ 11 │現金                            │31,000元│      │
├──┼────────────────┼────┼───┤
│ 12 │男用帽子                        │1頂     │      │
└──┴────────────────┴────┴───┘